【裁判字號】    97,易緝,146
【裁判日期】    970930
【裁判案由】    竊盜
【裁判全文】
臺灣臺北地方法院刑事判決             97年度易緝字第146號
公  訴  人  臺灣臺北地方法院檢察署檢察官
被      告  甲○○
上列被告因犯竊盜罪，經檢察官提起公訴（八十五年度偵字第三
一○一號），本院判決如下：
    主    文
本件免訴。
    理    由
一、公訴意旨略以：被告甲○○意圖為自己不法之所有，於民國
    八十四年十二月下旬某日晚上十一時許，在臺北市○○○路
    與金山南路口，竊取被害人乙○○○所有之車牌號碼ＱＨＢ
    —二○三號輕機車一輛，得手後供己騎乘代步。嗣於八十五
    年一月二十五日晚上十時許，其騎乘該車途經臺北市○○路
    與廣州街口，為警查獲。因認被告涉犯刑法第三百二十條第
    一項之普通竊盜罪嫌等語。
二、按案件時效已完成或犯罪後之法律已廢止其刑罰者，應諭知
    免訴之判決，且得不經言詞辯論為之，刑事訴訟法第三百零
    二條第二款、第四款、第三百零七條分別定有明文。
三、查被告行為後，刑法部分條文於九十四年一月七日修正，於
    同年二月二日經總統公布，並自九十五年七月一日起施行；
    又刑法施行法增訂第八條之一「於中華民國九十四年一月七
    日刑法修正施行前，其追訴權或行刑權時效已進行而未完成
    者，比較修正前後之條文，適用最有利於行為人之規定」之
    規定，亦於九十四年一月七日新增通過，於同年二月二日經
    總統公布，並自九十五年七月一日起施行。按行為後法律有
    變更者，適用行為時之法律，但行為後之法律有利於行為人
    者，適用最有利於行為人之法律，現行刑法第二條第一項定
    有明文。經查：
（一）本案被告行為時即修正前刑法第八十條追訴權之時效期間
      規定為：「追訴權，因左列期間內不行使而消滅：一、死
      刑、無期徒刑或十年以上有期徒刑者，二十年。二、三年
      以上十年未滿有期徒刑者，十年。三、一年以上三年未滿
      有期徒刑者，五年。四、一年未滿有期徒刑者，三年。五
      、拘役或罰金者，一年。前項期間自犯罪成立之日起算。
      但犯罪行為有連續或繼續之狀態者，自行為終了之日起算
      」。修正後刑法第八十條則規定：「追訴權，因下列期間
      內未起訴而消滅：一、犯最重本刑為死刑、無期徒刑或十
      年以上有期徒刑之罪者，三十年。二、犯最重本刑為三年
      以上十年未滿有期徒刑之罪者，二十年。三、犯最重本刑
      為一年以上三年未滿有期徒刑之罪者，十年。四、犯最重
      本刑為一年未滿有期徒刑、拘役或罰金之罪者，五年。前
      項期間自犯罪成立之日起算。但犯罪行為有繼續之狀態者
      ，自行為終了之日起算」。本案被告所涉犯之刑法第三百
      二十條第一項之普通竊盜罪之法定刑為「五年以下有期徒
      刑、拘役或銀元五百元以下罰金」，是依被告行為時即修
      正前刑法，追訴時效期間為十年，依修正後刑法之追訴時
      效期間則為二十年，比較修正前、後關於追訴權時效期間
      之刑罰法律，適用修正前之規定即修正前刑法第八十條規
      定，對被告較為有利。
（二）修正後刑法第八十條第一項規定「追訴權因下列期間內『
      未起訴』而消滅」（即縱已開始偵查，但未起訴前，消滅
      時效期間仍繼續進行），較之修正前刑法規定「第八十條
      第一項規定追訴權因左列期間內『不行使』而消滅」（即
      若已實施偵查，追訴權既無不行使之情形，自不生時效進
      行之問題），放寬追訴權消滅時效進行之事由，比較修正
      前、後關於追訴權時效期間之刑罰法律，適用修正後之規
      定即修正後刑法第八十條第一項規定，對被告較為有利。
（三）綜上法律修正前、後之比較，揆諸刑法施行法第八條之一
      規定及修正後刑法第二條第一項之「從舊從輕」原則，本
      案以適用修正前刑法第八十條之規定較有利於被告，是本
      案追效權時效自應適用修正前刑法第八十條之規定。則關
      於追訴權時效之停止進行及其期間、計算，亦應一體適用
      修正前刑法第八十三條之規定。
四、經查，本案被告被訴於八十四年十二月下旬某日涉犯刑法第
    三百二十條第一項之普通竊盜罪部分，經臺灣臺北地方法院
    檢察署檢察官於八十五年一月二十六日開始偵查，於八十五
    年二月三日經臺灣臺北地方法院檢察署檢察官提起公訴，復
    於八十五年二月十七日繫屬本院，嗣因被告逃匿，經本院於
    八十五年四月十九日發布通緝，致審判之程序不能開始等情
    ，有本院八十五年四月十九日發布之八十五年北院仁刑和緝
    字第三九三號通緝書一紙在卷可稽，並經本院調閱本院八十
    五年度易字第一三九九號刑事卷宗及臺灣臺北地方法院檢察
    署八十五年度偵字第三一○一號偵查卷宗核閱屬實。又被告
    上開涉犯刑法第三百二十條第一項之普通竊盜罪，依修正前
    刑法第八十條第一項第一款規定，追訴權時效為十年，復依
    同法第八十三條第一項、第三項規定，並參照司法院二十九
    年院字第一九六三號解釋，本案追訴權之時效期間應加計因
    通緝而停止之二年六月期間，共計為十二年六月，是本案追
    訴權時效自被告犯罪行為終了日即八十四年十二月下旬某日
    起算為十二年六月。惟檢察官自開始偵查至本院發布通緝，
    依大法官會議六十三年釋字第一三八號解釋，此時追訴權時
    效既無不行使之情形，並無時效進行問題，自應加計此部分
    期間（計二月二十五日），再扣除該案起訴至繫屬本院期間
    （計十五日），是本案之追訴權時效業已完成，揆諸前揭說
    明，爰不經言詞辯論逕為免訴判決之諭知。
據上論斷，應依刑事訴訟法第二百八十四條之一、第三百零二條
第二款、第三百零七條，判決如主文。
中    華    民    國  九十七  年    九    月   三十   日
                臺灣臺北地方法院刑事第六庭
                    法      官  雷淑雯
以上正本證明與原本無異。
如不服本判決，應於判決送達後十日內向本院提出上訴狀（應抄
附繕本）。
                          書記官  胡詩唯
中    華    民    國  九十七  年    九    月   三十   日


司法院資訊處製作；財團法人民間司法改革基金會備份。
